【裁判字號】    89,聲再,236
【裁判日期】    891207
【裁判案由】    聲請再審
【裁判全文】
臺灣高等法院高雄分院刑事裁定                    八十九年度聲再字第二三六號
    再審聲請人
    即受判決人  甲○○
右列聲請人因妨害名譽案件，對於本院八十九年度上易字第一六０四號中華民國八十
九年十月三十一日確定判決（臺灣高雄地方法院八十九年度上易字第一六０四號、臺
灣高雄地方法院檢察署八十九年度偵字第一二四二三號），聲請再審，本院裁定如左
：
      主      文
再審之聲請駁回。
      理      由
一、聲請意旨略稱：(一)原確定判決論處聲請人拘役十五日，認聲請人於民國八十九年
    三月中旬某日十時，因調解蔡金利與洪自作爭議未成，聲請人與洪自作（未據告
    訴）竟公然互以「幹你娘」、「幹你祖媽」等穢語，辱罵對方云云，無非以告訴
    人洪自作之指訴，證人黃錫聰於偵審中之證言，聲請人於前訴訟程序第二審供承
    「在我家調解時，我只有跟黃錫聰說，我和告訴人罵來罵去，並沒有說我罵告訴
    人三字經」等語為其論據。(二)惟查，本件告訴人於民國八十九年二月間在高雄市
    鼓山區○○街十四號門口前因違規開車逆向由西向東行車，蔡金利見狀隨即搖下
    車窗對告訴人稱：此為單行道，何以逆向行駛？然告訴人卻心生不滿尾隨蔡金利
    後面，得知蔡金利居住鼓山區○○○路六十巷十號後，即經常前往蔡金利家等候
    ，伺機尋釁。嗣於八十九年三月間，在鼓山區○○街二十八號附近撞見蔡金利，
    告訴人即上前與蔡金利發生口角，聲請人為當地里長，接獲通報後隨即前往排解
    不成，熟料告訴人竟遷怒於聲請人，每天經常於其家門口隔街對聲請人辱罵「不
    義狗」、「垃圾」、「幹你娘」、「比狗不如」、「雜種」、「狗仔」、「新民
    里里長比一隻狗還不如」等語，連續對聲請人辱罵兩個月仍不罷休，聲請人不得
    已乃於八十九年五月十九日對告訴人提出告訴，告訴人於接獲高雄地檢署通知六
    月八日開庭偵查後，為反制聲請人，要脅聲請人撤回告訴，才具狀誣指聲請人亦
    有對伊辱罵三字經等語，惟聲請人出面調解時當場並無辱罵告訴人，此業據證人
    蔡金利於前訴訟程序第一審及第二審分別結證屬實（見第一審卷第三十九頁、八
    十九年十月二十四日審判筆錄），參以聲請人身為里長，且出面調解，目的在勸
    和，豈有辱罵告訴人三字經之理？且若辱罵告訴人三字經必然引起反效果，聲請
    人縱令至愚，亦不可能如此草率行事。足證聲請人確無出言辱罵告訴人，至為明
    顯。(三)次查，告訴人於告訴狀陳稱：「被告為新民里長，於三月中旬處理里民間
    糾紛，竟然不能公私分明秉公處理．．．甚而跑到告訴人家門口，口出穢言大聲
    叫罵三字經．．．公然侮辱告訴人．．．」（見偵查卷第二頁），於偵查中則稱
    ：「．．．被告就來到現場罵我三字經「幹你娘」、「幹你祖媽」是在登山街二
    十幾號門口前，我要回去甲○○．．．追至我家門口騎樓他說要你死無屍體．．
    ．」（見偵查卷第八頁反面），於前訴訟程序第一審則又稱：「（爭執現場）有
    很多人在場．．．被告罵我幹你娘要讓我死無屍體等等」云云（見第一審卷第十
    三頁），其關於出言辱罵地點，前後供述矛盾，顯非實在，不足採信。(四)聲請人
    到場調解告訴人洪自作與蔡金利之會車糾紛時，證人黃錫聰並未在場，此業據證
    人黃錫聰於前訴訟程序第一、二審證述在卷，則證人黃錫聰既非親聞目睹本案發
    生實情，根本不具證人資格，且其證述事後聽聲請人自承有辱罵告訴人洪自作之
    行為，顯為傳聞證據，並無證據能力，揆諸刑事訴訟法第一百五十五條第二項之
    規定，自不得作為判決之依據，況前訴訟程序第二審八十九年十月二十四日審理
    時當庭勘驗證人黃錫聰及聲請人於偵訊時之錄音帶，證人黃錫聰證述伊自己想像
    聲請人有罵三字經云云，而聲請人係稱不要理告訴人而已，並未承認有罵告訴人
    三字經等情（見八十九年十月二十四日審判筆錄），顯見八十九年六月二十二日
    偵查筆錄記載證人黃錫聰證稱：「被告當時有向其承認有罵洪自作三字經」及聲
    請人供稱：「我有向黃錫聰說我們有互罵」等情，核與證人黃錫聰及聲請人於該
    次庭訊之陳述不符，委無足取，然證人黃錫聰於前訴訟程序第一審中竟陳稱：聲
    請人曾當面向其承認有罵告訴人三字經云云，顯然故意曲解、扭曲事實，而為不
    實之證述，參以聲請人因長期受告訴人之公然侮辱，方聯絡告訴人之女兒，認其
    較明瞭事理，希其勸告訴人停止不可理喻之公然侮辱行為，則聲請人既從未辱罵
    告訴人，更絕不可能向證人黃錫聰自承所謂辱罵告訴人之事，且告訴人係於聲請
    人對其提出告訴後，才勾串證人黃錫聰對聲請人提出告訴，故證人黃錫聰於偵審
    中之證述，係屬臨訟串證之詞，洵無足取。(五)前訴訟程序第一審八十九年八月九
    日訊問筆錄記載聲請人供稱：「在我家調解時，我只有跟黃錫聰說我和告訴人罵
    來罵去，並沒有我罵告訴人三字經」（見第一審卷第三十九頁），惟聲請人當時
    係跟黃錫聰說蔡金利與洪自作罵來罵去，並未說聲請人與告訴人罵來罵去，上開
    筆錄核與聲請人之供述不符，況證人陳玉真（聲請人之妻）於前訴訟程序第二審
    證稱：「那天黃錫聰來我家，我沒有聽到我先生向黃錫聰承認他有罵洪自作這些
    話」等語，足證聲請人並未向證人黃錫聰表示有與告訴人罵來罵去，甚或三字經
    之話語，至為明顯，乃原確定判決竟以證人黃錫聰於偵、審中之證詞及聲請人於
    第一審調查時之供述，遽認聲請人有罵告訴人三字經等語，顯屬違誤。(六)綜上所
    述，聲請人確實未罵告訴人三字經，而聲請人於前訴訟程序第二審對於第一審八
    十九年八月九日關於聲請人之上開訊問筆錄請求勘驗錄音帶，然前審並未勘驗，
    且前訴訟程序第二審八十九年十月二十四日審理時當庭勘驗證人黃錫聰及聲請人
    於偵訊時之錄音帶，證實該偵訊筆錄核與證人黃錫聰及聲請人之陳述不符，則以
    上兩點，即屬就足生影響於判決之重要證據漏未審酌，爰依刑事訴訟法第四百二
    十一條之規定，狀請裁定准予再審，以免冤抑。
二、查有罪之判決確定後，為受判決人之利益聲請再審，必其聲請之理由合於刑事訴
    訟法第四百二十一條有足以影響於判決之重要證據漏未審酌者，始准許之。本件
    聲請人所舉聲請再審之理由，主要係爭執告訴人甲○○之指述及證人黃錫聰之證
    詞能否採信問題，惟原判決已就何以採信告訴人之指述及證人之證詞予以說明，
    是本件並無重要證據漏未斟酌之情形。至其所稱：「前訴訟程序第二審八十九年
    十月二十四日審理時當庭勘驗證人黃錫聰及聲請人於偵訊時之錄音帶，證人黃錫
    聰證述伊自己想像聲請人有罵三字經云云，而聲請人係稱不要理告訴人而已，並
    未承認有罵告訴人三字經等情」，經本院調卷結果，該日雖有勘驗偵查中之錄音
    帶，但並無「證人黃錫聰證述伊自己想像聲請人有罵三字經云云」之記載，僅有
    「（問錄音帶中你所說口頭禪是什麼話﹖）被告答：是不想理他（指告訴人）的
    意思」，是本件應認為無再審理由，爰依同法第四百三十四條第一項，裁定如主
    文。
中    華    民    國     八十九     年      十二      月        七      日
                              臺灣高等法院高雄分院刑事第七庭
                                  審判長法官  王光照
                    法官  黃壽燕
                                        法官  黃仁松
右正本證明與原本無異。
不得抗告。
                                      書記官  郭蘭蕙
中    華    民    國     八十九     年      十二      月        八      日
                                                                        Ｑ


司法院資訊處製作；財團法人民間司法改革基金會備份。
